臺灣高等法院民事裁定
109年度抗字第767號
抗  告  人  孫滿足  

代  理  人  陸正康律師
            郭展瑋律師
上列抗告人因與相對人嚴國仁間停止執行事件，對於中華民國10
9年5月13日臺灣臺北地方法院109年度聲字第275號裁定，關於供
擔保金額部分提起抗告，本院裁定如下：
      主  文
抗告駁回。
抗告程序費用由抗告人負擔。
      理  由
一、聲請及抗告意旨略以：相對人持臺灣新北地方法院所屬民間
    公證人新北聯合事務所108年度新北院民公鈞字第000699號
    公證書（下稱系爭公證書）為執行名義，本於經公證之房屋
    租賃契約書（下稱系爭租約），向原法院民事執行處以108
    年度司執字第122159號遷讓房屋事件（下稱系爭執行事件）
    ，聲請伊遷讓返還門牌臺北市○○區○○路0段000巷0弄0號2樓
    房屋（下稱系爭房屋）為強制執行，然伊已向原法院提起10
    9年度訴字第2359號債務人異議之訴事件（下稱本案訴訟）
    ，倘不停止執行，將受有難以補償之損害，伊願按土地法第
    97條城市房屋租金規定所計算租金總額新臺幣（下同）72萬
    7,165元供擔保，原裁定命伊供擔保金額156萬元，顯有過高
    而不當，爰請求廢棄原裁定關於命供擔保金額部分，另為適
    當合法之裁定等語。　　
二、按有回復原狀之聲請，或提起再審或異議之訴，或對於和解
    為繼續審判之請求，或提起宣告調解無效之訴、撤銷調解之
    訴，或對於許可強制執行之裁定提起抗告時，法院因必要情
    形或依聲請定相當並確實之擔保，得為停止強制執行之裁定
    ，強制執行法第18條第2項定有明文。至法院依強制執行法
    第18條第2項規定，以裁定命債務人供擔保後停止強制執行
    ，其擔保金額之多寡應如何認為相當，屬於法院職權裁量之
    範圍，惟此項擔保係備供強制執行債權人因停止執行所受損
    害之賠償，故法院定擔保金額時，自應斟酌該債權人因停止
    執行可能遭受之損害，以為衡量之標準，其數額應依標的物
    停止執行後，債權人未能即時受償或利用該標的物所受之損
    害額，非以標的物之價值或其債權額為依據（最高法院91年
    度台抗字第429號、95年度台抗字第781號裁定意旨參照）。
三、經查：
　㈠相對人於民國108年11月8日持系爭公證書為執行名義，聲請
    抗告人返還系爭房屋，及給付自108年6月6日起至返還系爭
    房屋之日止，按月計算之租金3萬元範圍內為強制執行，經
    系爭執行事件受理在案。嗣原法院裁定准抗告人以156萬元
    供擔保後得停止執行，抗告人對供擔保金額部分提起抗告後
    ，相對人於109年6月12日聲請追加執行自系爭租約期限屆滿
    翌日即108年11月7日起至遷讓系爭房屋之日止，按月給付租
    金5倍之違約金，並更正租金請求為自108年6月6日起至108
    年11月6日止共計5個月租金15萬元，而抗告人已提起本案訴
    訟等情，有民事聲請強制執行狀、聲請追加強制執行狀及起
    訴狀可稽（見本院卷第93至99頁、原法院卷第15至19頁），
    並經本院調取系爭執行事件卷宗及本案訴訟電子卷證查核屬
    實，抗告人主張其已提起本案訴訟，系爭執行事件一旦執行
    ，其恐受有難以回復之損害，依強制執行法第18條第2項規
    定，聲請供擔保停止系爭執行事件之強制執行程序，自屬有
    據。
　㈡相對人因停止系爭執行事件可能遭受之損害，應係停止執行
    期間未能即時利用系爭房屋所受相當於租金之損害。審酌系
    爭房屋坐落臺北市○○區○○段0○段000地號土地（下稱系爭土
    地）面積為2,344平方公尺，相對人所有權應有部分為1/56
    ，系爭土地109年申報地價為3萬6,480元/平方公尺，有系爭
    土地地價第一類謄本在卷可據（本院卷第69至73頁），據此
    計算相對人所有系爭土地所有權應有部分109年申報價額應
    為152萬6,949元（計算式：2,344平方公尺×應有部分1/56×3
    萬6,480元＝152萬6,949元，元以下4捨5入，以下同）。而系
    爭房屋面積（包含附屬建物部分）為94.29平方公尺（層次
    面積80.35平方公尺＋附屬建物陽台面積13.94平方公尺），
    建物第一次登記日期為67年3月23日，有系爭房屋建物登記
    第一類謄本（本院卷第65頁）可稽，自建物第一次登記日至
    本案訴訟起訴時即109年4月20日歷經42年1個月，且係地上4
    層鋼筋混凝土造建物，應按「臺北市地價調查用建築改良物
    標準單價表」所列鋼筋混凝土造建物4層之標準單價上下限
    平均價額為每平方公尺2萬4,450元，依「臺北市地價調查用
    建築改良物耐用年數及每年折舊率表」所列每年折舊率為1.
    5％，系爭房屋估定之價額，係以建物單價2萬4,450元×【1－
    （每年折舊率×歷經年數）】×建物面積之情，則由臺北市政
    府地政局109年6月9日函（見本院卷第75至81頁）可依，據
    此計算，系爭房屋於109年4月20日估定之價額應為85萬0,22
    8元｛計算式：2萬4,450×【1—（1.5％× 42.08）】×94.29＝ 85
    萬0,228元｝（本院卷第91頁）。參照土地法第97條第1項規
    定城市地方房屋之租金，以不超過土地及其建築物申報總價
    額年息百分之10之限制，系爭房屋位在臺北市文山區興隆路
    2段，交通便利，生活機能良好等情狀，認相對人因停止執
    行而受無法使用系爭房屋之損害，應以系爭土地及其建築物
    申報總價額年息百分之6計算為適當。另本案訴訟經原法院
    核定訴訟標的價額為1,050萬元（本院卷第87、89頁），訴
    訟標的價額已逾150萬元，為得上訴第三審案件，參考各級
    法院辦案期限實施要點規定，第一、二、三審審判案件之辦
    案期限為1年4月、2年、1年，因本案訴訟致停止執行期間應
    為4年4個月。則本件相對人因停止執行未能即時使用、收益
    系爭房屋之損害應為61萬8,066元【計算式：（申報價額152
    萬6,949元＋估定價額85萬0,228元）×6％÷12×（4×12＋4）＝61
    萬8,066元】。
　㈢就相對人請求租金及違約金部分，相對人因停止執行可能遭
    受之損害，應係停止期間未能即時受償所受法定遲延利息損
    失，則自本案訴訟起訴時已屆期之租金及違約金債權及未來
    將屆期之按月給付違約金債權，均應以本案訴訟之辦案期間
    4年4月計算停止期間未能受償之法定遲延利息，以此計算，
    抗告人於109年4月20日提起本案訴訟時，已產生之租金及違
    約金債權共為105萬元【計算式：15萬元＋15萬元×6（108年1
    1月至109年4月，共6個月）＝105萬元】，相對人就105萬租
    金及違約金債權，因停止執行可能遭受利息損害為22萬7,50
    0元【計算式：105萬元×5%÷12×（4×12＋4）＝22萬7,500元】
    。又相對人於本案訴訟起訴後之109年5月起至抗告人遷讓系
    爭房屋止，請求抗告人應按月給付15萬元違約金部分，相對
    人可能遭受之損害計算方式，即本案訴訟起訴後之第1期違
    約金15萬元債權（109年5月）應計算之法定遲延利息期數為
    52月，第2期違約金15萬元債權（109年6月）應計算之法定
    遲延利息期數則為51月，依此類推計算相對人於本案訴訟審
    理期間，因停止執行所致未能即時受償違約金之損害應為86
    萬1,250元【計算式：15萬元×5%÷12×52＋15萬元×5%÷12×51＋1
    5萬元×5%÷12×50＋15萬元×5%÷12×49＋15萬元×5%÷12×48＋……＋15
    萬元×5%÷12×3＋15萬元×5%÷12×2＋15萬元×5%÷12×1＝86萬1,250
    元】。
　㈣綜上所述，相對人因系爭執行事件停止執行可能遭受之損害
    ，合計應為170萬6,816元（計算式：61萬8,066元＋22萬7,50
    0元＋86萬1,250元）。
四、原裁定未依上開各項執行標的核定抗告人應提供之擔保金額
    ，雖有未洽，然原裁定主文第1項命抗告人供擔保金額156萬
    元，已低於相對人因系爭執行事件停止執行可能遭受之損害
    金額170萬6,816元，而相對人並未聲明不服，本院尚不得更
    為不利益抗告人之裁判。從而，抗告意旨指摘原裁定不當，
    聲明廢棄，為無理由，應予駁回。
五、據上論結，本件抗告為無理由，爰裁定如主文。
中　　華　　民　　國　　109 　年　　7 　　月　　8 　　日
                  民事第二十四庭
                      審判長法  官  周舒雁
                            法  官  周群翔
                            法  官  陳杰正
正本係照原本作成。
本裁定除以適用法規顯有錯誤為理由外，不得再抗告。如提起再
抗告，應於收受送達後10日內委任律師為代理人向本院提出再抗
告狀。並繳納再抗告費新臺幣１千元。
中　　華　　民　　國　　109 　年　　7 　　月　　8 　　日
　　　　　　　　　　　　　  書記官  林雅瑩